臺灣高雄地方法院民事裁定　　　　　　　　　　　九十二年訴更(一)字第二號
　　原　　　告　財團法人中國平信徒傳道會
　　法定代理人　戊○○
　　訴訟代理人　蔡錫欽　律師
　　複　代理人　邱揚勝　律師
　　被　　　告　丙○○　　　住台北市中山區○○○路○段十六號八樓之四
　　被　　　告　庚○　　　　住台北縣汐止鎮○○○路三號
　　被　　　告　丁○○　　　住台北市○○區○○路五０一巷八一弄七之十號
　　被　　　告　己○○　　　住台北市○○區○○路二段四三七巷六弄四號四樓
　　被　　　告　甲○○　　　住台北市○○區○○路二段三一五巷一之二號
　　被　　　告　乙○　　　　住台北市○○區○○路二段四三七巷六弄四號四樓
　　被　　　告　辛○○　　　住台北縣汐止市○○路○段二七七號一六樓之三
　　右七人
　　訴訟代理人　陳良律師
右當事人間請求確認董事關係不存在等事件，本院裁定如下：
    主      文
本件移送臺灣台北地方法院。
    理      由
一、按訴訟之全部或一部，法院認為無管轄權者，依原告聲請或依職權以裁定移送其
    管轄法院，民事訴訟法第二十八條第一項定有明文。又按，訴訟，由被告住所地
    之法院管轄，被告住所地之法院不能行使管轄權者，由其居所地之法院管轄；定
    法院之管轄，以起訴時為準；民事訴訟法第一條第一項、第二十七條亦分別定有
    明文。
二、本件被告丙○○、庚○、丁○○、己○○、甲○○、乙○、辛○○之住所地分別
    係台北市中山區○○○路○段十六號八樓之四、台北縣汐止鎮○○○路三號、台
    北市○○區○○路五０一巷八一弄七之十號、台北市○○區○○路二段四三七巷
    六弄四號四樓、台北市○○區○○路二段三一五巷一之二號、台北市○○區○○
    路二段四三七巷六弄四號四樓、台北縣汐止市○○路○段二七七號一六樓之三等
    情，有起訴狀及董事名冊資料一份在卷可稽，依民事訴訟法第一條第一項規定，
    自應由臺灣台北地方法院管轄。原告雖以本件屬因登記涉訟，故本院亦有管轄權
    云云，惟所謂「因登記涉訟」係指因登記事項而生之訴訟而言，包括請求為創設
    登記、移轉登記、變更登記、塗銷登記等情形在內。查，本件原告係起訴請求(一)
    確認原告與被告間董事委任關係不存在。(二)被告應將原告之法人印信、登記證書
    、及如附表所示之不動產所有權狀交還原告，有起訴狀在卷可參，是本件原告起
    訴請求之「訴訟標的」乃確認兩造間之董事委任關係不存在及交還原告之法人印
    信等物，至原告所稱系爭董事會會議係於高雄舉行，及被告係向高雄市政府民政
    局申請變更登記等節，縱原告上開主張屬實，亦僅為其抗辯之攻擊防禦方法而已
    ，並非屬本件爭執之「訴訟標的」，是本件顯非屬民事訴訟法第十七條所稱「因
    登記涉訟」之範疇，原告據此主張本院應有管轄權，自無可採。
三、又民事訴訟法第二十五條之應訴管轄，係以被告不抗辯法院無管轄權，而為本案
    之言詞辯論為要件，所謂「本案之言詞辯論」係指就訴訟標的為辯論而言，若僅
    就與訴訟標的無關之情事為辯論，如當事人能力、訴訟能力或其他訴訟要件欠缺
    等為辯論，均非本案之言詞辯論。查，本件被告於前審第一次言詞辯論時，雖未
    抗辯本院無管轄權，惟被告當日並未針對本件訴訟標的即確認兩造間董事委任關
    係存否及交還原告法人印信等為辯論，而僅就原告法定代理人即戊○○之代理權
    是否欠缺為辯論，有本院八十六年度訴字第二七二一號民事事件民國八十六年十
    二月十六日言詞辯論筆錄、被告丙○○八十六年十二月十六日答辯狀可參，足認
    被告於前審第一次言詞辯論期日時並未為「本案之言詞辯論」，自不生應訴管轄
    之效力，其後於前審第二次言詞辯論期日時，被告即提出管轄權之抗辯（見八十
    六年度訴字第二七二一號民事事件八十七年一月六日言詞辯論筆錄），後經本院
    以原告未經合法代理裁定駁回其訴，歷經最高法院四次發回，亦均係針對原告是
    否經合法代理此一訴訟要件為辯論，嗣經臺灣高等法院高雄分院廢棄本院八十六
    年度訴字第二七二一號裁定發回本院確定，被告於本院審理中亦立即提出本院無
    管轄權之抗辯，顯見被告始終無拋棄其對管轄權抗辯之意。是被告於前審第一次
    言詞辯論時，雖未抗辯本院無管轄權，惟當日被告並未為本案之言詞辯論，此後
    被告即提出管轄權之抗辯迄今，本院自無從依民事訴訟法第二十五條之規定取得
    管轄權。
四、綜上所述，本件所有被告之住居所既均在台北縣、市（詳細地址如前所述），本
    件之訴訟標的亦非屬民事訴訟法第十七條所稱「因登記涉訟」之範疇，被告並已
    提出本院無管轄權之抗辯，揆諸前開法條規定，本件確認之訴自應以臺灣台北地
    方法院為管轄法院，原告向無管轄權之本院起訴，顯係違誤，爰依職權將本件移
    送於該管轄法院。
五、依民事訴訟法第二十八條第一項，裁定如主文。
中　　　華　　　民　　　國　　九十三　　年　　　一　　　月　　 十六　　 日
　　　　　　　　　　　　　　　　　　臺灣高雄地方法院民事第二庭
~B法　　　官　曾淑娟
正本係照原本作成。
如對本裁定抗告須於裁定送達後十日內向本院提出抗告狀，並繳納裁判費新台幣一千
元。
中　　　華　　　民　　　國　　九十三　　年　　　一　　　月　　 十六　　 日
~B法院書記官　林宜正
